臺灣高等法院民事裁定
110年度家聲抗字第45號
抗  告  人  周林招
            周協記
            周協盟
上列抗告人因與相對人周桂伶間請求分割共有物事件，聲請退還
第一審裁判費，對於中華民國110年9月29日臺灣臺北地方法院裁
定（109年度家調字第580號），提起抗告，本院裁定如下：
    主  文
原裁定廢棄。
    理  由
一、本件抗告人以相對人為被告，於民國109年6月3日向原法院
    起訴請求分割屬兩造被繼承人周文芳遺產之坐落臺北市○○區
    ○○段0○段000地號土地及其上同段34建號門牌號碼臺北市○○
    區○○街000巷000號房屋（下稱系爭事件），嗣於強制調解期
    間撤回起訴，並請求退還第一審裁判費3分之2，經原法院以
    抗告人係於109年10月6日向原法院提出民事撤回起訴狀，遲
    至110年4月28日始聲請退還第一審裁判費3分之2，已逾家事
    事件法第51條準用民事訴訟法第83條第1項所定3個月之法定
    不變期間為由，駁回抗告人之聲請。抗告人不服，對之提起
    抗告。
二、按原告撤回其訴者，訴訟費用由原告負擔。其於第一審言詞
    辯論終結前撤回者，得於撤回後3個月內聲請退還該審及所
    繳裁判費3分之2，民事訴訟法第83條第1項定有明文。上開
    規定並依家事事件法第51條規定準用於家事訴訟事件。次按
    訴之撤回不以向法院提出書狀為限，原告於期日以言詞撤回
    其訴，經記載於期日筆錄者，其撤回之意思表示於陳述時即
    已生效，且不因被告當時不在場且未送達筆錄而受影響（最
    高法院102年度台抗字第910號裁定意旨參照）。查抗告人主
    張：伊代理人葉宏基律師於系爭事件109年9月25日調解期日
    （下稱系爭調解期日）即同意撤回起訴，並同時聲請退還第
    一審裁判費3分之2，暨請承辦書記官寄送退還裁判費公文予
    伊等語（見原審卷第195頁），且依抗告人於原審所提民事
    委任書（見原審卷第25頁），葉宏基律師就系爭事件亦有特
    別代理權。又依家事事件法第32條第3項準用民事訴訟法第4
    21條本文規定，法院書記官原則上應作調解程序筆錄，記載
    調解成立或不成立及期日之延展或訴訟之辯論，惟觀原審卷
    內就系爭調解期日僅附有原法院家事報到單，記載抗告人均
    委由葉宏基律師到場，相對人未到場（見原審卷第173頁）
    ，無從據以得悉抗告人是否於該期日即以言詞撤回起訴，並
    同時聲請退還第一審裁判費3分之2；前開情事攸關抗告人之
    退費聲請是否合法，乃原審全未究明抗告人上述所言屬實與
    否，遽以抗告人係於109年10月6日向原法院提出民事撤回起
    訴狀時始生撤回起訴效力，其於110年4月28日聲請退還第一
    審裁判費3分之2，已逾3個月之法定不變期間為由，駁回抗
    告人之退費聲請，自有未洽。又原法院於系爭調解期日是否
    製有調解程序筆錄可參，以及當日在場人員及實際開庭狀況
    為何，由原法院進行證據調查較為便利，允宜由原法院於查
    明前開情事後，據以認定本件聲請是否符合法定要件，爰由
    本院將原裁定廢棄，發回原法院另為適法之處理。
三、據上論結，本件抗告為有理由，爰裁定如主文。　　
中　　華　　民　　國　　110 　年　　11　　月　　11　　日
                  家事法庭
                        審判長法  官  張松鈞
         　　　 　　　　　　　法  官　楊舒嵐
        　　　　　　　　　　　法  官　許勻睿
正本係照原本作成。
本裁定除以適用法規顯有錯誤為理由外，不得再抗告。如提起再
抗告，應於收受送達後10日內委任律師為代理人向本院提出再抗
告狀。並繳納再抗告費新臺幣１千元。
中　　華　　民　　國　　110 　年　　11　　月　　12　　日

　　　　　　　　　　　　　    書記官  秦湘羽